臺灣高雄地方法院刑事判決　　　　　　　　　　　　九十三年度訴字第一六四九號
　　公　訴　人　臺灣高雄地方法院檢察署檢察官
　　被　　　告　甲　○
右列被告因違反毒品危害防制條例案件，經檢察官提起公訴（九十三年度毒偵字第一
九七七號）及移
被告認罪，並詢問檢察官、被告意見後，乃裁定進行簡式審判程序，本院判決如左：
    主  文
甲○連續施用第一級毒品，處有期徒刑柒月，扣案之第一級毒品海洛因貳包（壹包淨
重零點陸壹公克、內含極微量第一級毒品海洛因殘留而無法析離之空包裝袋重零點貳
參公克，壹包淨重零點壹玖公克、內含極微量第一級毒品海洛因殘留而無法析離之空
包裝袋重零點壹伍公克）、內含第一級毒品海洛因殘留而無法析離之塑膠鏟子貳支，
均沒收銷燬之。
    事  實
一、甲○曾於民國九十三年間，因施用毒品案件，經臺灣高雄地方法院檢察署檢察官
    聲請本院以九十三年度毒聲字第二○六號刑事裁定送勒戒處所觀察、勒戒執行完
    畢後，認無繼續施用毒品傾向，由臺灣高雄地方法院檢察署檢察官於九十三年二
    月二十四釋放，並於九十三年三月四日以九十三年度毒偵字第五五九號、九十三
    年度毒偵字第一一三一號為不起訴之處分，於九十三年三月十日公告生效而確定
    。詎猶不知悔改，明知海洛因係毒品危害防制條例第二條第二項第一款所明定之
    第一級毒品，不得施用、持有，仍基於施用第一級毒品海洛因之概括犯意，先於
    九十三年四月十四日十時許，在高雄縣岡山鎮○○路附近某處涼亭內，以將第一
    級毒品海洛因摻入香菸內吸食之方式，施用第一級毒品海洛因一次；再於九十三
    年九月八日八時許，承前之概括犯意，在前揭處所，以相同之方式，施用第一級
    毒品海洛因一次。嗣先於九十三年四月十六日十九時十分許，為警在高雄縣岡山
    鎮○○路六二號前查獲，扣得甲○所有供其施用第一級毒品海洛因所用之第一級
    毒品海洛因一包（淨重零點六一公克、內含極微量第一級毒品海洛因殘留而無法
    析離之空包裝袋重零點二三公克）及甲○所有供其施用第一級毒品海洛因所用、
    內含第一級毒品海洛因殘留而無法析離之塑膠鏟子二支；再於九十三年九月九日
    十二時許，為警在高雄縣岡山鎮○○路六二號前查獲，經警徵得甲○同意執行搜
    索後，於甲○之皮夾內起獲甲○所有供其施用第一級毒品海洛因所用之第一級毒
    品海洛因一包（淨重零點一九公克、內含極微量第一級毒品海洛因殘留而無法析
    離之空包裝袋重零點一五公克）。
二、案經高雄縣政府警察局岡山分局報請臺灣高雄地方法院檢察署檢察官偵查起訴及
    移送併辦，嗣本院訊問被告後，因被告認罪，並詢問檢察官、被告意見後，乃裁
    定進行簡式審判程序。
    理  由
一、訊據被告甲○對於右揭事實坦承不諱，而被告於九十三年四月十六日及同年九月
    九日為警查獲後，經警先後於同年四月十七日十一時三十五分許、同年九月九日
    十三時許，採集其尿液，送請高雄縣政府衛生局以免疫學分析法及化學層析（
    TOXI-LAB）方法檢驗結果，均呈嗎啡陽性反應，有高雄縣政府警察局岡山分局前
    峰派出所毒品案件嫌犯尿液採證檢驗對照表、高雄縣政府警察局岡山分局壽天派
    出所毒品案件嫌犯尿液採證檢驗對照表、高雄縣政府衛生局九十三年四月二十六
    日九三煙檢字第六七四號、九十三年九月十五日九三煙檢字第二○四六號煙毒尿
    液檢驗成績書各一份在卷足據（參見臺灣高雄地方法院檢察署九十三年度毒偵字
    第一九七七號案卷第十三、十四頁、本院卷第五十四、五十五頁）。再為警於同
    年四月十六日及同年九月九日扣案之白粉各一包，經臺灣高雄地方法院檢察署檢
    察官送請法務部調查局鑑定結果，均含第一級毒品海洛因成分，其中為警於同年
    四月十六日扣案之白粉一包，淨重零點六一公克、空包裝袋重零點二三公克；為
    警於同年九月九日扣案之白粉一包，淨重零點一九公克、空包裝袋重零點一五公
    克，亦有法務部調查局九十三年七月二日調科壹字第二二○○一七三九六號、九
    十三年九月二十九日調科壹字第二二○○一八一九八號鑑定通知書一份在卷可稽
    （參見本院卷第三十五、五十一頁）。另為警於九十三年四月十六日扣案之塑膠
    鏟子二支，經本院送請高雄醫學大學附設中和紀念醫院（下稱高醫附設醫院）以
    薄層色層分析法及氣體色層質譜分析法檢驗結果，確呈第一級毒品海洛因陽性反
    應，復有高醫附設醫院報告編號九三○七─一一九號檢驗報告一份附卷可參（參
    見本院卷第十四頁）。次按，海洛因係由嗎啡經化學合成之半人工合成品，其藥
    （毒）性倍於嗎啡，其施打或吸食後經人體代謝作用而分解成藥（毒）性較低之
    嗎啡，而於尿液中被檢測出，故吸食或施打海洛因或嗎啡在尿液中均以嗎啡形態
    被檢驗出；又施用海洛因，其於尿液中排出之最長時限，受施用劑量、施用方式
    、個人體質及其代謝情況等因素影響，因個案而易，施用海洛因一般可檢出之最
    長時間為海洛因服用後二至四天，分別業經憲兵司令部八十年三月二十五日（八
    ○）鑑驗字第○九九九號、行政院衛生署管制藥品管理局九十一年十月三日管檢
    字第一一○四三六號函釋在案，此為本院職務上已知之事實。本件被告供承於同
    年四月十四日十時許及同年九月八日八時許，先後在前揭處所，施用第一級毒品
    海洛因各一次，嗣經警先後於同年四月十七日十一時三十五分許、同年九月九日
    十三時許，採集其尿液，送請高雄縣政府衛生局以前述方法檢驗結果，均呈嗎啡
    陽性反應，且為警於同年四月十四日及同年九月八日先後扣案之白粉各一包，經
    臺灣高雄地方法院檢察署檢察官送請法務部調查局鑑定結果，均含第一級毒品海
    洛因成分，而為警於同年四月十四日扣案之塑膠鏟子二支，經本院送請高醫附設
    醫院檢驗結果，亦呈第一級毒品海洛因反應，已如前述，足認被告前開自白，應
    與事實相符，應堪採信。次查，被告曾於九十三年間，因施用毒品案件，經臺灣
    高雄地方法院檢察署檢察官聲請本院以九十三年度毒聲字第二○六號刑事裁定送
    勒戒處所觀察、勒戒執行完畢後，認無繼續施用毒品傾向，由臺灣高雄地方法院
    檢察署檢察官於九十三年二月二十四釋放，並於九十三年三月四日以九十三年度
    毒偵字第五五九號、九十三年度毒偵字第一一三一號為不起訴之處分，於九十三
    年三月十日公告生效而確定，有上開不起訴處分一份（參見上開偵查案卷第二十
    頁）、臺灣高等法院被告全國前案紀錄表各一份在卷可佐。本件事證明確，被告
    犯行洵堪認定。
二、查海洛因係毒品危害防制條例第二條第二項第一款所明定之第一級毒品，不得施
    用、持有。次按，犯毒品危害防制條例第十條施用第一級、第二級毒品之罪者，
    檢察官應聲請法院裁定，令被告入勒戒處所觀察、勒戒，經觀察、勒戒後，檢察
    官依據勒戒處所之陳報，認受觀察、勒戒人無繼續施用毒品傾向者，應即釋放，
    並為不起訴之處分；認受觀察、勒戒人有繼續施用毒品傾向者，檢察官應聲請法
    院裁定令入戒治處所強制戒治，其期間為六個月以上，至無繼續強制戒治之必要
    為止，但最長不得逾一年，強制戒治期滿，應即釋放，由檢察官為不起訴之處分
    ；觀察、勒戒或強制戒治執行完畢釋放後，五年內再犯第十條之罪者，應依一般
    刑事訴訟程序予以起訴論罪科刑，此觀諸毒品危害防制條例第二十條第一項、第
    二項、第二十三條第一項、第二項之規定自明。本件被告既曾因施用毒品案件，
    經檢察官聲請本院以裁定令入勒戒處所觀察、勒戒執行完畢後，認無繼續施用毒
    品之傾向而釋放，並為不起訴之處分，其於五年內再犯本件施用毒品案件，依前
    述規定自應予以起訴論罪科刑。核被告所為，係犯毒品危害防制條例第十條第一
    項之施用第一級毒品罪。其施用第一級毒品海洛因前後，持有第一級毒品海洛因
    之低度行為，應為施用之高度行為所吸收，不另論其持有第一級毒品罪。被告先
    後二次施用第一級毒品之犯行，時間緊接，犯罪構成要件相同，顯係基於概括犯
    意反覆為之，應依連續犯之規定論以一罪，並依法加重其刑。另起訴書雖記載被
    告於九十三年四月十七日十時三十五分許回溯二十四小時內，在不詳處所，施用
    第一級毒品海洛因一次，惟業經公訴人於準備程序中將起訴之犯罪事實，更正為
    被告於九十三年四月十四日十時許，在高雄縣岡山鎮○○路附近某處涼亭，以將
    第一級毒品海洛因摻入香菸內吸食之方式，施用第一級毒品海洛因一次；再按，
    檢察官就犯罪事實一部起訴者，其效力及於全部，本件被告於九十三年九月八日
    八時許，在前揭處所，以相同之方式，施用第一級毒品海洛因一次之犯行，與前
    揭業經本院論罪科刑之被告於九十三年四月十四日十時許，在前揭處所，施用第
    一級毒品海洛因一次之犯行，具有連續犯之關係，已如前述，應為起訴效力所及
    ，且公訴檢察官於準備程序中亦已擴張起訴事實如事實欄所載，本院自得併予審
    究，併此敘明。爰審酌被告前即曾因施用毒品經法院裁定令入勒戒處所觀察、勒
    戒，有臺灣高等法院被告全國前案紀錄表各一份在卷足據，仍未戒絕毒品，再犯
    本件之罪，顯見其無悔改之意，意志不堅，惟念其施用毒品乃自戕一己之身體健
    康，尚未害及他人，且犯後坦承犯行，態度尚稱良好等一切情狀，量處如主文所
    示之刑。
三、為警於九十三年四月十四日及同年九月八日扣案之白粉各一包，均為被告所有，
    供其施用第一級毒品海洛因所用之物，已據被告於本院準備程序中時供明在卷，
    又其內盛裝者均含第一級毒品海洛因成分，分別淨重零點六一公克及零點一九公
    克，有上開法務部鑑定通知書二紙在卷足據（參見本院卷第三十五、五十一頁）
    ，均為第一級毒品，應依毒品危害防制條例第十八條第一項前段之規定，不問屬
    於犯人與否，均宣告沒收銷燬之；盛裝上述扣案白粉二包之空包裝袋二個，分別
    重零點二三公克及零點一五公克，雖經法務部調查局就之與其所盛裝之第一級毒
    品海洛因分別鑑析其重量，亦有上開法務部調查局前開鑑定通知書一紙在卷可憑
    （參見本院卷第三十五、五十一頁），惟因法務部調查局一般係以傾倒之方式，
    將包裝袋內之第一級毒品海洛因倒出而與包裝袋分離而稱重，必要時，輔以刮杓
    刮取袋內粉末，然無論依何種方式分離，包裝袋內均有極微量之第一級毒品海洛
    因殘留，業經法務部調查局九十三年三月十九日調科壹字第○九三○○一一三○
    六○號函釋在案，此為本院職務上已知之事實，足認前揭空包裝袋二個，分別重
    零點二三公克及零點一五公克，其內均含極微量第一級毒品海洛因殘留而無法析
    離，應整體視為查獲之第一級毒品海洛因，併依毒品危害防制條例第十八條第一
    項前段之規定，不問屬於犯人與否，均宣告沒收銷燬之。再查，為警於九十三年
    四月十六日扣案之塑膠鏟子二支，均為被告所有，業據被告於本院準備程序中供
    明在卷，且經本院送請高醫附設醫院檢驗結果，確呈第一級毒品海洛因陽性反應
    ，有前開檢驗報告一份在卷足據（參見本院卷第十四頁），足見上開扣案之塑膠
    鏟子二支，乃被告所有供其施用第一級毒品所用之物，且其內均含有第一級毒品
    海洛因殘留而無法析離，應整體視為查獲之第一級毒品海洛因，亦應依毒品危害
    防制條例第十八條第一項前段之規定，不問屬於犯人與否，均沒收銷燬之。次查
    ，為警於九十三年四月十六扣案之注射針筒一支，經本院送請高醫附設醫院檢驗
    結果，雖呈第一級毒品海洛因陽性反應，有該院報告編號九三○七─一二○號檢
    驗報告一紙在卷可參（參見本院卷第十五頁），雖足認其內含有第一級毒品海洛
    因殘留，應整體視為第一級毒品海洛因，惟查，被告於本院準備程序及審判中均
    堅決否認為其所有，辯稱：注射針筒乃綽號「阿明」之友人所遺留，非伊所有等
    語，參諸被告於本院準備程序及審判中供承以將第一級毒品海洛因摻入香菸內吸
    食之方式，施用第一級毒品海洛因，以其施用之方式觀之，確無使用該注射針筒
    之必要，可見被告所辯尚非無稽。此外，復查無其他證據足資證明該注射針筒與
    被告所犯之施用第一級毒品海洛因犯罪，確有直接關係，爰不併為沒收銷燬之諭
    知，併此敘明。
據上論斷，應依刑事訴訟法第二百九十九條第一項前段，毒品危害防制條例第十條第
一項、第十八條第一項前段，刑法第十一條、第五十六條，判決如主文。
中      華      民      國      九十三      年    十    月    二十九    日
                                  臺灣高雄地方法院刑事第十二庭
                                      法  官    伍逸康
右正本證明與原本無異。
如不服本判決，應於判決送達後十日內，向本院提出上訴狀。
                                      書記官    吳月華
中      華      民      國      九十三      年    十    月    二十九    日
附錄：
毒品危害防制條例第十條
施用第一級毒品者，處六月以上五年以下有期徒刑。
施用第二級毒品者，處三年以下有期徒刑。
